【裁判字號】    95,簡,9
【裁判日期】    950321
【裁判案由】    遺產及贈與稅法
【裁判全文】
臺中高等行政法院判決
                                     95年度簡字第00009號
原      告  興金屬科技股份有限公司
代  表  人  甲○○
被      告  財政部臺灣省中區國稅局
代  表  人  乙○○
訴訟代理人  丙○○
上列當事人間因遺產及贈與稅法事件，原告不服財政部中華民國
94年11月11日台財訴字第09400302350號訴願決定，提起行政訴
訟。本院判決如下︰
    主  文
原告之訴駁回。
訴訟費用由原告負擔。
    事實及理由
一、事實概要：緣原告於民國（下同）91年4月1日受理股東鄭胡
    運及鄭金城股份贈與產權移轉登記時，未通知當事人繳附
    稽徵機關核發之證明書（即稅款繳清或免稅或不計入贈與總
    額或同意移轉證明書副本），即予受理，經被告查獲，以其
    違反遺產及贈與稅法第42條之規定，依同法第52條規定裁處
    罰鍰新台幣（下同）10, 000元。原告不服，申經復查未獲
    變更，提起訴願亦遭駁回，遂提起本件行政訴訟。
二、原告起訴主張：被告所為復查決定理由漏未引用遺產及贈與
    稅法第42條規定中對本案具關鍵之「同意移轉證明書之副本
    」，顯有違誤。且就該條文全文以觀，當事人只須繳交稅款
    繳清證明書，或核定免稅證明書或不計入遺產總額證明書或
    不計入贈與總額證明書，或同意移轉證明書之副本之任一文
    件，即符合上開規定。惟被告所為復查決定理由所載文義，
    逕主張當事人須繳交稽徵機關核發之稅款繳清證明書，或核
    定免稅證明書始可，恐有斷章取義之虞，本件既經贈與人書
    立同意移轉證明書，實已符合上開規定。又本件贈與財產總
    值未超過贈與稅免稅額，依遺產及贈與稅法第24條規定，應
    不須辦理贈與稅申報，既可免申報即無稽徵機關核發之稅款
    免稅證明書，自亦無須檢附之。且遺產及贈與稅法第42條規
    定：「．．．『，』或『同意移轉證明書』．．．」，既「
    或」字前為「，」而非「、」，依正常解讀，實不可能與前
    文之「核定」二字連接，故「同意移轉證明書」僅須贈與人
    與受贈人間所簽立者，即符合該條之規定。況且，若謂同意
    移轉證明書須經稽徵機關核發始可，則稽徵機關所核發者，
    究有何實質意義？而此兩者間究有何不同？縱認原告係對法
    令解讀不同，致未能檢附相關文件，依行政程序法第9條及
    第165條之規定，實應通知原告為補正，惟本件自行為時迄
    今，被告均未為任何補正之通知，亦有違誤。綜上，本件實
    因法條文義標點符號不清，所為不同文義之合理解讀，不應
    科處受處分人罰鍰，縱認應為裁罰，因原告無主觀不當意圖
    ，亦無任何過失，被告裁處罰鍰10,000元，實屬過重，有違
    比例原則及衡平法則，爰求為撤銷訴願決定、復查決定及原
    處分。被告則以：按本件原告之負責人甲○○及股東鄭素真
    於91年4月1日自其祖父母受贈其所持有原告股票各600股，
    有鄭胡運及鄭金城91年4月1日書立之股份有限公司股份贈
    與證書影本可稽。次按民營企業辦理贈與財產之產權移轉登
    記時，應通知當事人檢附稽徵機關核發之相關證明書，此證
    明書與當事人間同意移轉之證明文件迥異，且當事人贈與之
    財產價值若未超過免稅範圍時，亦應憑稽徵機關核發之免稅
    證明書始可為產權移轉登記，此觀諸遺產及贈與稅法第42
    條規定自明，原告違反上開規定，該情事非屬得通知補正事
    項，被告依職權於核課期間內衡酌查得之違章事實，按同法
    第52條規定核處原告罰鍰10,000元，並無不妥。至原告稱同
    意移轉證明書僅須贈與人與受贈人間簽立，即符合同法第42
    條規定云云，顯有誤解。又原告稱並無蓄意規避之主觀不當
    意圖，被處罰鍰10,000元，實屬過重部分，按原告於本年間
    辦理其股東股權移轉時，未依上開規定辦理，即逕予變更登
    記，其違章事證明確，原告不能舉證證明自己無過失，原處
    罰鍰並無違誤為辯，爰求為判決駁回原告之訴。
三、按「本法稱財產，指動產、不動產及其他一切有財產價值之
    權利。」、「繼承人為2人以上時，經部分繼承人按其法定
    應繼分繳納部分遺產稅款、罰鍰及加徵之滯納金、利息後，
    為辦理不動產之公同共有繼承登記，得申請主管稽徵機關核
    發同意移轉證明書．．．」、「地政機關及其他政府機關，
    或公私事業辦理遺產或贈與財產之產權移轉登記時，應通知
    當事人檢附稽徵機關核發之稅款繳清證明書，或核定免稅證
    明書或不計入遺產總額證明書或不計入贈與總額證明書，或
    同意移轉證明書之副本；其不能繳附者，不得逕為移轉登記
    。」、「違反第42條之規定於辦理有關遺產或贈與財產之產
    權移轉登記時，未通知當事人繳驗遺產稅或贈與稅繳清證明
    書，或核定免稅證明書．．．即予受理者，其屬民營事業，
    處1萬5千元以下之罰鍰。」為遺產及贈與稅法第4條第1項、
    第41條之1、第42條及第52條所明定。
四、本件原告（原名為興實業股份有限公司，91年10月3日更
    名）於91年4月1日受理股東鄭胡運及鄭金城分別贈與原告
    負責人甲○○及股東鄭素真股份各600股之產權移轉登記時
    ，未通知當事人繳附稽徵機關核發之稅款繳清證明書或免稅
    證明書或不計入贈與總額證明書或同意移轉證明書副本，即
    予受理產權移轉登記，經被告查獲，以原告違反遺產及贈與
    稅法第42條規定，乃依同法第52條規定，裁處罰鍰10,000元
    。原告不服，循序提起行政訴訟，為如前述之主張。
五、經查，原告之負責人甲○○及股東鄭素真於91年4月1日自其
    祖父母受贈其所持有原告股票各600股，有鄭胡運及鄭金
    城91年4月1日書立之股份有限公司股份贈與證書影本可稽。
    惟原告未依遺產及贈與稅法第42條規定，通知當事人繳附稽
    徵機關核發之證明書，即稽徵機關所核發之稅款繳清證明書
    或免稅證明書或不計入贈與總額證明書或同意移轉證明書之
    副本，而逕予受理產權移轉登記，違章事證明確。次查民營
    企業辦理贈與財產之產權移轉登記時，應通知當事人檢附稽
    徵機關核發之相關證明書，此證明書與當事人間同意移轉之
    證明文件迥異，且當事人贈與之財產價值若未超過免稅範圍
    時，亦應憑稽徵機關核發之免稅證明書始可為產權移轉登記
    ，此觀諸遺產及贈與稅法第42條規定自明，又「稽徵機關核
    發遺產稅繳清證明書、免稅證明書、同意移轉證明書或不計
    入遺產總額證明書之副本，得為遺產稅繳 (免)證明文件」
    為內政部 (85)台內地字第8509332號函釋在案，且同法第41
    條之1條文規定，亦有「得申請主管稽徵機關核發同意移轉
    證明書」之文字，而該兩條文皆規定於第4章稽徵程序之第3
    節「資料調查與通報」內，依體系解釋，上開第42條條文規
    定之同意移轉證明書自以經主管稽徵機關核發為必要，原告
    主張依該法條標點符號解讀，該同意移轉證明書僅須贈與人
    與受贈人間所簽立者，即符合該條之規定云云，顯係誤解，
    並不足採。另原告違反上揭規定並已為受理產權移轉登記，
    該情事已非屬得通知補正事項，是被告依職權於核課期間內
    ，衡酌其查得之違章事實，按同法第52條規定裁處原告罰鍰
    10,000元，尚無不合，至原告主張罰鍰過重，有違比例原則
    及衡平法則乙節，參酌稅務違章案件裁罰金額或倍數參考表
    之規定，民營事業辦理遺產或贈與財產之產權移轉登記時，
    未通知當事人檢附稽徵機關核發之證明文件者，處10,000元
    罰鍰，故被告所為處分尚未有違反比例原則及衡平法則之情
    事。
六、綜上所述，被告所為裁處原告罰鍰10,000元之處分，核無違
    誤。訴願決定予以維持，亦無不合。原告聲明求為撤銷，為
    無理由，應予駁回。
據上論結，本件原告之訴為無理由，爰依行政訴訟法第236條、
第195條第1項後段、第98條第3項前段，判決如主文。
中    華    民    國    95    年    3     月    21    日
                第二庭      法  官  王  德  麟
以上正本證明與原本無異。
如不服本判決，應於判決送達後20日內，以本訴訟事件所涉及之
法律見解具有原則性者，始得向本院提出上訴狀並表明上訴理由
，經最高行政法院許可，否則不得上訴；如於本判決宣示後送達
前提起上訴者，應於判決送達後20日內補提上訴理由書（均應依
對造人數提出繕本）。提起上訴應預繳送達用雙掛號郵票390元
（34元及5元郵票各10份）。
中    華    民    國    95    年    3     月    22    日
                            書記官  詹  靜  宜


司法院資訊處製作；財團法人民間司法改革基金會備份。
